【裁判字號】    94,重上,555
【裁判日期】    951226
【裁判案由】    損害賠償
【裁判全文】
臺灣高等法院民事判決                 94年度重上字第555號
上  訴  人  丙○○
訴訟代理人  林啟瑩律師
複 代理 人  郭睦萱律師
被 上訴 人  乙○○
被 上訴 人  日通欣業股份有限公司（原名稱：易通興業有限公
            司）
法定代理人  甲○○
訴訟代理人  唐琪瑤律師
上列當事人間請求損害賠償事件，上訴人對於中華民國94年 9月
19日新竹地方法院94年度重訴字第53號第一審判決提起上訴，經
本院於95年12月5日言詞辯論終結，判決如下：
    主      文
原判決關於駁回上訴人後開第二、三項之訴部分，及該部分假執
行之聲請，並命上訴人負擔訴訟費用之裁判均廢棄。
被上訴人日通欣業股份有限公司應與被上訴人乙○○連帶給付上
訴人新臺幣拾萬陸仟肆佰肆拾壹元及自民國九十一年八月二
十日起至清償日止，按年息百分之五計算之利息。
被上訴人應再連帶給付上訴人新臺幣壹佰捌拾肆萬肆仟陸佰捌拾
伍元及自民國九十一年八月二十日起至清償日止，按年息百分之
五計算之利息。
其餘上訴及擴張之訴均駁回。
第一、二審（含擴張之訴）訴訟費用由被上訴人連帶負擔二分之
一，餘由上訴人負擔。
本判決所命被上訴人日通欣業股份有限公司給付之金額，於上訴
人以新臺幣柒拾貳萬柒仟元為被上訴人日通欣業股份有限公司供
擔保後，得假執行；但被上訴人日通欣業股份有限公司如以新臺
幣貳佰壹拾捌萬壹仟壹佰貳拾陸元為上訴人預供擔保，得免為假
執行。
    事實及理由
一本件被上訴人原名稱為「易通興業有限公司」，嗣已於民國（
  下同）91年10月 4日變更名稱及組織為「日通欣業股份有限公
  司」，有公司變更登記表可稽（見本院卷29頁），其法人人格
  之存續不受影響（司法院大法官會議釋字第 167號解釋參照）
  ；又上訴人在原審起訴時，就慰藉金部分，原係請求被上訴人
  連帶給付新臺幣（下同） 200萬元，嗣經原審判決被上訴人乙
  ○○應賠償上訴人慰藉金 100萬元，而駁回上訴人其餘慰藉金
  之請求，上訴人就其慰藉金敗訴部分不服，提起上訴後，復擴
  張該部分請求金額為 450萬元（含請求被上訴人日通公司與被
  上訴人乙○○連帶賠償 100萬元，及上訴聲明請求被上訴人連
  帶再給付350萬元），依民事訴訟法第446條第1項但書、第255
  條第1項第3款之規定，並無不合；又上訴人在本院就同一基礎
  事實追加訴訟標的，併依民法第191條之3及公路法第64條之規
  定請求（見本院卷38、39頁），依民事訴訟法第446條第1項但
  書、第255條第1項第2款之規定，亦無不合； 又被上訴人乙○
  ○未於言詞辯論期日到場，核無民事訴訟法第 386條所列各款
  情形，爰依上訴人之聲請，由其一造辯論而為判決，合先敘明
  。
二上訴人聲明求為判決：(一)原判決關於駁回上訴人後開第(二)、(三)
  項之訴部分廢棄。(二)被上訴人日通欣業股份有限公司（下稱日
  通公司）應與被上訴人乙○○連帶給付上訴人 56萬6,961元及
  自91年 8月20日起至清償日止，按年息5%計算之利息。(三)被上
  訴人應再連帶給付上訴人484萬4,685元及自91年 8月20日起至
  清償日止，按年息5%計算之利息。(四)願供擔保請准宣告假執行
  。
  被上訴人日通公司聲明求為判決：(一)上訴駁回。(二)如受不利判
  決，願預供擔保，請准宣告免為假執行。被上訴人乙○○未於
  言詞辯論期日到場，亦未提出書狀聲明。
三上訴人起訴主張：被上訴人乙○○受僱於被上訴人日通公司擔
  任送貨工作，於90年12月2日晚間7時許，在其友人黃新發住處
  飲酒後，明知其於酒後已達不能安全駕駛之狀態，竟仍駕駛被
  上訴人日通公司所有車牌號碼9S-281號營業小貨車，沿新竹縣
  芎林鄉○○路往大華技術學院方向行駛，於同日晚間8時5分許
  ，行經新竹縣芎林鄉○○路與文山路83巷口時，應即注意車前
  狀況，並隨時採取必要之安全措施，且依當時之天候、光線、
  路況及視距，又無不能注意之情形，詎被上訴人乙○○竟因酒
  後注意力減低，反應能力變慢，疏未注意車前人車動態，因而
  撞及同向前方沿路邊行走中之伊，致伊受有嚴重骨盆及薦骨骨
  折合併後膜腔出血、右薦腸神經叢麻痺、膀胱破裂導致膀胱功
  能障礙，無法正常排尿，常有尿積滯進而尿道感染之重傷害，
  且被上訴人乙○○於肇事後未停車查看，反而駕車逃離現場，
  是就伊因此所受之損害，被上訴人乙○○應負侵權行為損害賠
  償責任；又被上訴人日通公司為被上訴人乙○○之僱用人，依
  民法第188條第1項前段之規定，亦應與被上訴人乙○○連帶負
  損害賠償責任等情，爰依侵權行為之法則及民法第191條之3、
  公路法第64條第 1項之規定，求為命被上訴人連帶給付 941萬
  8,557元（含(1)減少勞動能力296萬1,458元；(2)看護費用424萬
  0,548元；(3)醫療器具177萬8,873元；(4)就醫期間之交通費2萬
  8,900元；(5)醫療費用12萬8,778元；(6)非財產上損害之慰藉金
  200萬元，並扣除伊已具領之強制汽車責任保險金160萬元及被
  上訴人乙○○已給付之12萬元）並加付法定遲延利息之判決【
  原審判命被上訴人乙○○給付 56萬6,961元（含(1)看護費用19
  萬0,080元；(2)醫療器具2萬2,490元；(3)導尿管24萬5,640元；
  (4)交通費用 2萬8,900元；(5)醫療費用12萬7,588元；(6)減少勞
  動能力67萬2,263元；(7)慰藉金100萬元，再扣除強制汽車責任
  保險金 160萬元及被上訴人乙○○已給付之12萬元）本息；而
  駁回上訴人其餘之訴。被上訴人乙○○就其敗訴部分並未聲明
  不服。上訴人則僅就其敗訴之其中(一)被上訴人日通公司應與被
  上訴人乙○○連帶給付 56萬6,961元本息及(二)被上訴人應再連
  帶給付234萬4,685元（含減少勞動能力134萬4,685元及慰藉金
  100萬元） 本息部分聲明不服，並就慰藉金部分擴張請求另給
  付250萬元本息；其餘敗訴部分未據聲明不服，已告確定】。
  被上訴人乙○○以：上訴人請求賠償之金額過高，伊無力負擔
  云云；而被上訴人日通公司亦以：被上訴人乙○○於90年12月
  2日晚間8時許，固係駕駛伊公司所有車牌號碼9S-281號營業小
  貨車而肇事，惟當時為週日晚上，並非上班時間，被上訴人乙
  ○○係為載運私人物品，於90年12月 1日中午下班時，向伊公
  司借用上開營業小貨車，嗣於翌 (2)日受訴外人黃興發之邀約
  ，故以該營業小貨車為交通工具，至訴外人黃興發住處飲酒後
  肇事，自非執行職務之行為，是伊公司不應負連帶損害賠償責
  任；又上訴人主張所受損害，其中部分或無依據，或請求金額
  過高，且上訴人之勞動能力僅減少23.07%，其請求減少勞動能
  力69.21%之損害，亦乏所據云云，資為抗辯。
四經查上訴人主張被上訴人乙○○受僱於被上訴人日通公司擔任
  送貨工作，於90年12月2日晚間7時許，在其友人黃新發住處飲
  酒後，駕駛被上訴人日通公司所有車牌號碼9S-281號營業小貨
  車，沿新竹縣芎林鄉○○路往大華技術學院方向行駛，於同日
  晚間8時5分許，行經新竹縣芎林鄉○○路與文山路83巷口時，
  疏未注意車前狀況，並隨時採取必要之安全措施，因而撞及同
  向前方沿路邊行走中之伊，致伊受有嚴重骨盆及薦骨骨折合併
  後膜腔出血、右薦腸神經叢麻痺、膀胱破裂導致膀胱功能障礙
  ，無法正常排尿，常有尿積滯進而尿道感染之重傷害，被上訴
  人乙○○於肇事後未停車查看，反而駕車逃離現場之事實，業
  據其提出東元綜合醫院診斷證明書、全民健康保險重大傷病證
  明申請書、長庚紀念醫院診斷證明書、中華民國身心障礙手冊
  、受傷情形照片、新竹縣警察局竹東分局道路交通事故證明書
  、道路交通事故調查報告表及事故現場照片為證（見原審交附
  民字卷5、7至18、23頁），並經本院調取本院92年度交上訴字
  第 165號刑事卷宗（含臺灣新竹地方法院檢察署90年度偵字第
  7160號偵查卷宗及臺灣新竹地方法院91年度交訴字第88號刑事
  卷宗）核閱屬實，自堪信為真實。
五按因故意或過失，不法侵害他人之權利者，負損害賠償責任；
  又違反保護他人之法律，致生損害於他人者，負賠償責任，民
  法第 184條第1項前段、第2項前段定有明文。又汽車駕駛人飲
  用酒類及其他類似物後其吐氣所含酒精濃度超過每公升0.25毫
  克或血液中酒精濃度超過百分之0.05以上者，不得駕車；又汽
  車行駛時，駕駛人應注意車前狀況，並隨時採取必要之安全措
  施，亦為道路交通安全規則第 114條第2款、第94條第3項所明
  定，上開規定旨在保障用路大眾之安全，自屬保護他人之法律
  。經查，被上訴人乙○○於前揭時地，酒後駕駛被上訴人日通
  公司所有車牌號碼9S-281號營業小貨車行經上開地點，疏未注
  意車前狀況，並隨時採取必要之安全措施，因而撞及同向前方
  沿路邊行走中之上訴人，致上訴人受有嚴重骨盆及薦骨骨折合
  併後膜腔出血、右薦腸神經叢麻痺、膀胱破裂導致膀胱功能障
  礙，無法正常排尿，常有尿積滯進而尿道感染之重傷害，已如
  前述；又警方於同日晚間 8時30分許查獲被上訴人乙○○後，
  經抽血檢驗其血液中酒精濃度高達每百毫升 250毫克，換算為
  呼氣之酒精濃度為每公升 0.8毫克，有測試觀察紀錄表及及東
  元綜合醫院緊急生化檢驗單可稽（見臺灣新竹地方法院檢察署
  90年度偵字第7160號卷20、21頁），是被上訴人乙○○違反道
  路交通安全規則第 114條第2款、第94條第3項之規定至明，其
  因而致上訴人受傷，自有過失。且經臺灣新竹地方法檢察署囑
  託臺灣省竹苗區車輛行車事故鑑定委員會鑑定結果亦認為被上
  訴人乙○○酒精濃度過量駕駛營業小貨車未注意車前狀況為肇
  事原因，上訴人無肇事因素，有該會竹鑑字第910471號鑑定意
  見書足按（見原審交附民字卷20至22頁）。況被上訴人乙○○
  因此所涉及業務過失致重傷等罪責，亦經臺灣新竹地方法院以
  91年度交訴字第88號刑事判決判處有罪，並定其應執行刑有期
  徒刑1年確定（見外放影印之本院92年度交上訴字第165刑事全
  卷）。是上訴人主張被上訴人乙○○對伊應負侵權行為損害賠
  償責任，應屬可取。
六次按受僱人因執行職務，不法侵害他人之權利者，由僱用人與
  行為人連帶負損害賠償責任，民法第188條第1項前段定有明文
  。又民法第188條第1項所謂受僱人因執行職務不法侵害他人之
  權利，不僅指受僱人因執行其所受命令，或委託之職務自體，
  或執行該職務所必要之行為，即濫用職務或利用職務上之機會
  及與執行職務之時間或處所有密切關係之行為，其在外形之客
  觀上足認為與執行職務有關，而不法侵害他人之權利者，即令
  其係為自己利益所為之違法行為，亦應包括在內（最高法院42
  年臺上字第1224號判例、91年度台上字第2627號判決參照）。
  查被上訴人乙○○受僱於被上訴人日通公司擔任送貨工作，為
  被上訴人所不爭執。且被上訴人乙○○於肇事時所駕駛之營業
  小貨車，車體上漆有「日通快遞」，有照片足按（見臺灣新竹
  地方法院檢察署90年度偵字第7160號偵查卷53頁），而被上訴
  人日通公司亦自認依該車輛之外觀，確係該公司所屬車輛（見
  本院卷27頁）。雖被上訴人日通公司抗辯伊公司內從事駕駛業
  務之員工，其工作時間為週1至週5上午8時至下午6時，及週6
  上午8時至中午12時，週6下午及週日為休假日，被上訴人乙○
  ○係為載運私人物品，於90年12月1日週6中午下班時向伊公司
  借用上開營業小貨車，嗣於週日即90年12月 2日晚間受邀前往
  友人住處時，以該車輛為交通工具，而於回程中肇事云云，業
  據其提出出勤表及加油記帳紀錄為證（見原審重訴字卷17至35
  、41至50頁），並經證人吳榮錦、呂淑惠、黃新發在原審到場
  證述屬實（見同卷67至71頁）。然查依社會大眾對於快遞業務
  之認知，乃隨時受託、立即運送之業務，應無例假日可言，此
  徵諸證人吳榮錦所證述：「星期日沒有上班，若有急件，都是
  經理去送」（見同卷68頁）、及證人呂淑惠所證述：「…如果
  他（指顧客而言）真的很急，之前的經理偶爾會去送」（見同
  卷69頁），益見被上訴人日通公司於例假日仍有運送急件貨物
  。是被上訴人乙○○於90年12月1日週6中午過後，未將具有被
  上訴人日通公司外觀之營業小貨車歸還該公司，卻於徵得被上
  訴人日通公司之同意後繼續使用，因而於翌 (2)日即週日晚間
  駕駛該車輛肇事，致上訴人受重傷，縱令斯時並非載運被上訴
  人日通公司承攬運送之貨物，惟在外觀上仍足認為與執行職務
  有關，揆諸前揭說明，被上訴人日通公司就上訴人因上開車禍
  事故所受損害，自應與被上訴人乙○○連帶負損害賠償責任。
七復按不法侵害他人之身體或健康者，對於被害人因此喪失或減
  少勞動能力或增加生活上之需要時，應負損害賠償責任；又不
  法侵害他人之身體、健康、名譽、自由、信用、隱私、貞操，
  或不法侵害其他人格法益而情節重大者，被害人雖非財產上之
  損害，亦得請求賠償相當之金額，民法第193條第1項、 第195
  條第 1項前段定有明文。又連帶債務人中之一人，受確定判決
  ，而其判決非基於該債務人之個人關係者，僅為他債務人之利
  益，始生效力，為民法第 275條所明定。本件上訴人請求被上
  訴人乙○○給付56萬6,961元（含(1)看護費用19萬0,080元；(2)
  醫療器具2萬2,490元；(3)導尿管24萬5,640元；(4)交通費用2萬
  8,900元；(5)醫療費用12萬7,588元； (6)減少勞動能力67萬2,2
  63元；(7)慰藉金100萬元，再扣除強制汽車責任保險金160萬元
  及被上訴人乙○○已給付之12萬元）部分，固經原審判決被上
  訴人乙○○敗訴確定，惟該確定判決既非有利於連帶債務人之
  被上訴人日通公司，其效力自不及於被上訴人日通公司，被上
  訴人日通公司仍非不得再事爭執。茲就上訴人請求被上訴人日
  通公司應與被上訴人乙○○連帶賠償、及請求被上訴人再連帶
  賠償之各項損害及金額，是否有據，逐項審究如后：
  (一)關於醫療費用部分：
    上訴人主張其因受傷就醫，支出醫療費用 12萬7,588元（逾
    此金額之醫療費用請求，不在上訴人上訴之範圍內）之事實
    ，業據其提出收據為證（見原審交附民字卷37至48頁），且
    為被上訴人日通公司所不爭執（見原審竹調字卷 112頁及本
    院卷60頁）。是上訴人請求被上訴人日通公司應與被上訴人
    乙○○連帶賠償此部分損害，即屬有據。
  (二)關於醫療器具費用部分：
    上訴人主張其因系爭車禍事故受傷，增加購買便椅、輪椅、
    尿片及自事故發生後至91年 4月19日止之導尿用品等生活上
    之額外支出，共計2萬2,490元（逾此金額之醫療器具費用請
    求，不在上訴人上訴之範圍內）之事實，業據其提出統一發
    票、收據為證（見原審交附民字卷25至34頁），且為被上訴
    人日通公司所不爭執（見原審竹調字卷 112頁及本院卷60頁
    ）。是上訴人請求被上訴人日通公司應與被上訴人乙○○連
    帶賠償此部分損害，亦屬有據。
  (三)關於導尿管費用部分：
    上訴人雖主張其因系爭車禍事故，導致下泌尿系統膀胱機能
    失調，自91年4月20日起至96年12月2日止，仍需使用導尿管
    導尿，按每日2次、每份導尿包60元計算，共計24萬5,640元
    （超過上開部分之導尿管費用請求，不在上訴人上訴之範圍
    內）等情。且經原審向長庚紀念醫院林口分院（下稱長庚醫
    院）函查結果，固亦據復：「彭君係因外傷性骨折合併膀胱
    破裂引發膀胱神經破壞及功能上的缺損，如經由自助導尿訓
    練及藥物治療，膀胱機能確有可能改善，惟完全復原之機率
    不到百分之50，且所需期間至少要3至5年之觀察」，有該院
    92年8月13日 (92)長庚院法字第0894號函可稽（見原審竹調
    字卷51頁）。惟嗣經本院再向長庚醫院函查結果，據復：「
    …三依據病歷記載，93年10月28日病患回診泌尿科時尚不需
    使用導尿管，可自行解尿…」明確（見本院卷81頁），是上
    訴人自93年10月28日起，即無使用導尿管之必要。茲就上訴
    人自91年 4月20日起至93年10月27日止，須使用導尿管導尿
    ，每份導尿包60元之事實，為上訴人及被上訴人日通公司所
    不爭執（見本院卷60、94頁）。雖上訴人日通公司抗辯上訴
    人並無每日使用 2份導尿包之必要云云。然查，上訴人導尿
    次數為每日1至2次，有長庚醫院92年7月3日 (92) 長庚院法
    字第0671號函足按（見原審竹調字卷49頁）；衡諸上訴人係
    使用拋棄式導尿管，不得重複使用，業據其提出照片可稽（
    見原審竹調字卷74頁），是認上訴人主張每日使用導尿包 2
    份乙節，應屬相當。準此，上訴人請求被上訴人日通公司應
    與被上訴人乙○○連帶賠償導尿管費用 11萬0,160元（其計
    算式為：自91年 4月20日起至93年10月27日止，共計2年6月
    又8天即918天，60元×2包×918=11萬0,160元）部分，亦屬
    有據；至逾上開金額之請求，即非有據。
  (四)關於交通費部分：
    上訴人主張其因受傷送醫支出救護車費、及因往返就醫支出
    計程車費，共計2萬8,900元之事實，業據其提出收費明細表
    及收據為證（見原審交附民字卷35頁、36頁背面、38頁背面
    、39、41、42頁及43頁背面），且為被上訴人所不爭執（見
    原審竹調字卷 112頁及本院卷60頁）。是上訴人請求被上訴
    人日通公司應與被上訴人乙○○連帶賠償此部分損害，亦屬
    有據。
  (五)關於看護費部分：
    上訴人雖主張其因系爭車禍事故受傷，而有僱請看護照顧之
    必要，並請求1年期間之看護費用19萬0,080元等情（超過上
    開金額之看護費用請求，不在上訴人上訴之範圍內）。然查
    ，上訴人自受傷後，需僱請看護之期間，含住院期間在內為
    6個月，迭據長庚醫院查復明確，有該院93年 3月10日 (92)
    長庚院法字第1549號、95年6月12日 (95)長庚院法字第0588
    號、95年9月26日 (95)長庚院法字第0785號函可稽（見原審
    竹調字卷94頁及本院卷81、104頁）。 且就上訴人需僱請看
    護之期間為6個月、每月看護費用為 1萬5,840元之事實，上
    訴人及被上訴人日通公司嗣已不再爭執（見原審竹調字卷11
    2頁及本院卷60頁、115頁背面）。是上訴人請求被上訴人日
    通公司應與被上訴人乙○○連帶賠償看護費9萬5,040元（其
    計算式為：15,840元×6月=95,040元）部分，亦屬有據；至
    逾上開金額之請求，即非有據。
  (六)關於減少勞動能力部分：
    上訴人主張其為53年5月25日出生（見原審交附民字卷第5頁
    ），於系爭事故發生時尚未滿38歲，因該事故受傷致減少勞
    動能力69.21%，按法定最低工資每月1萬5,840元，自38歲起
    計至強制退休年齡60歲為止，共23年，並依霍夫曼公式扣除
    中間利息後，計受損害201萬6,948元（含(一)請求被上訴人日
    通公司應與被上訴人乙○○連帶賠償 67萬2,263元及(二)請求
    被上訴人再連帶賠償134萬4,685元。其計算式為：15,840元
    ×69.21% ×霍夫曼係數183.00000000= 2,016,948元）等情
    。被上訴人日通公司就減少勞動能力損害應按每月1萬5,840
    元計算乙節，並不爭執（見本院卷59、60頁）；雖執長庚醫
    院94年5月6日 (94) 長庚院法字第0120號函所示意旨（見原
    審竹調字卷 130頁），抗辯上訴人僅減少勞動能力23.07%云
    云。然查，長庚醫院上開函文所示：「依據病歷記載，彭女
    士（指上訴人）最近於94年 1月13日回診時，病患仍遺有右
    下肢疼痛及無力之後遺症，依其病情評估，應無完全治癒，
    符合勞工保險殘廢給付標準表障害項目第 147項之規定」（
    見原審竹調字卷 130頁），僅係就上訴人於94年2月1日回診
    時，其右下肢疼痛及無力之障礙所為評估；嗣經本院向上訴
    人曾前往就醫之行政院衛生署竹東醫院等醫療院所調取上訴
    人因系爭事故受傷之病歷（見本院卷78頁），再行囑託長庚
    醫院鑑定結果認為：「依據病歷記載，彭君（指上訴人）受
    傷之程度符合勞工保險殘廢給付標準表第 8項之規定…」、
    「依據病歷記載，前94年5月6日94院法字第0120號函覆彭君
    符合勞工保險殘廢給付標準表第 147項，乃按病患因骨盆及
    薦椎神經叢受傷，存留骨盆變形與下肢感覺異常及無力，致
    右下肢疼痛及無力之障礙評估而定，但綜觀病患病情研判，
    且參閱勞工保險殘廢給付標準表附註第7點，病患之傷勢符
    合其外傷後疼痛症候群，因四肢或其他神經不完全損傷而生
    之所謂『Causalgia』 於自然經過後仍不消退，而病患受傷
    後將近 5年仍未見改善，故評定病患之傷勢符合勞工保險殘
    廢給付標準表第8項（殘廢等級7）…」，有該院95年 6月12
    日 (95)長庚院法字第0588號函、95年 9月26日 (95)長庚院
    法字第0785號函足按（見本院卷81、104頁）。 再經參酌「
    各殘廢等級喪失或減少勞動能力比率表」（見本院卷159之1
    頁），認上訴人主張其因系爭事故受傷，減少勞動能力69.2
    1%乙節，應屬可取。是上訴人自得就其自38歲起計至強制退
    休年齡60歲止，因減少勞動能力所受損害（依霍夫曼公式扣
    除中間利息）201萬6,948元，請求被上訴人連帶賠償（其中
    包含(一)請求被上訴人日通公司應與被上訴人乙○○連帶賠償
    67萬2,263元及(二)請求被上訴人再連帶賠償 134萬4,685元）
    。
  (七)關於非財產上損害之慰藉金部分：
    上訴人因系爭事故受有嚴重骨盆及薦骨骨折合併後膜腔出血
    、右薦腸神經叢麻痺、膀胱破裂導致膀胱功能障礙，無法正
    常排尿，常有尿積滯進而尿道感染之重傷害，在精神上自必
    感受莫大痛苦，不言可喻。爰斟酌上訴人為國中畢業，職業
    家管，並無資產（見臺灣竹地方法院檢察署90年度偵字7160
    號偵查卷64頁及原審竹調字卷38頁）；而被上訴人乙○○為
    專科畢業，原受僱於被上訴人日通公司擔任司機，90年度所
    得總額為23萬2,103元、91年度所得總額為56萬2,722元，並
    無資產（見上開偵查卷第 4頁及原審竹調字卷35、37、39頁
    ）；被上訴人日通公司登記資本額為 2,500萬元（見本院卷
    29頁）及加害程度以及上訴人受有嚴重之傷害等一切情狀後
    ，認上訴人所得請求賠償之慰藉金，應以150萬元為適當。
    是上訴人請求被上訴人日通公司應與被上訴人乙○○連帶賠
    償慰藉金 100萬元，及請求被上訴人再連帶賠償慰藉金50萬
    元部分，亦屬有據；至逾上開金額之慰藉金請求（含在原審
    起訴請求之50萬元及在本院擴張請求之 250萬元），即屬無
    據。
  (八)綜上所述，上訴人原得請求被上訴人日通公司應與被上訴人
    乙○○負連帶賠償責任之金額計為205萬6,441元（其計算式
    為：醫療費用 127,588元+醫療器具費用22,490元+導尿管費
    用110,160元+交通費用28,900元+看護費用95,040元+減少勞
    動能力損害672,263元+慰藉金1,000,000元= 2,056,441元）
    【原判決認定被上訴人乙○○應賠償上訴人之金額，尚未扣
    除強制汽車責任保險金 160萬及已賠償金額12萬元前，應為
    228萬6,961元，雖未據被上訴人乙○○聲明不服，已告確定
    ，惟該確定判決效力不及於被上訴人日通公司，被上訴人日
    通公司僅就其中205萬6,441元應與被上訴人乙○○負連帶賠
    償責任】，並得請求被上訴人再連帶賠償184萬4,685元（其
    計算式為：減少勞動能力損害 1,344,685元+慰藉金500,000
    元=1,844,685元）。
八惟按保險人依本法規定所為之保險給付，視為被保險人損害賠
  償金額之一部分；被保險人受賠償請求時，得扣除之，強制汽
  車責任保險法第32條定有明文。經查，上訴人已領取強制汽車
  責任保險金 160萬元，為上訴人及被上訴人日通公司所不爭執
  （見本院卷60頁），依據上開規定，應自賠償金額中扣除。另
  被上訴人乙○○已賠償上訴人12萬元，亦為上訴人及被上訴人
  日通公司所不爭執（見本院卷60頁），此部分亦應扣除之。又
  原審已將上開兩項金額合計 172萬元，自被上訴人乙○○應賠
  償金額228萬6,961元內扣除，因而判決被上訴人乙○○應賠償
  上訴人56萬6,961元確定（其計算式為：2,286,961元-1,720,0
  00元=566.961元）。而上開確定部分之金額，被上訴人日通公
  司原應與被上訴人乙○○負連帶賠償責任之金額計為205萬6,4
  41元，已如前述，則經扣除上訴人已領取之汽車強制責任保險
  金及已受領之部分賠償合計 172萬元後，被上訴人日通公司就
  原審判決確定被上訴人乙○○應給付之 56萬6,961元部分，僅
  應與被上訴人乙○○連帶賠償33萬6,441元（其計算式為：2,0
  56,441元-1,720,000元=336,441元）。
九綜上所述，上訴人本於侵權行為之法則，請求被上訴人日通公
  司應與被上訴人乙○○連帶給付 33萬6,441元，及請求被上訴
  人再連帶給付184萬4,685元，及均自91年 8月20日（見原審交
  附民字卷 4、50頁）起至清償日止，按年息5%計算之利息部分
  ，自屬應予准許；至逾上開金額（除確定部分外）之請求，即
  屬不應准許。從而原審就上開應予准許部分，所為上訴人敗訴
  之判決，尚有未洽，上訴論旨指摘原判決此部分不當，求予廢
  棄改判，為有理由，爰由本院予以廢棄改判如主文第2、3項所
  示，並依上訴人及被上訴人日通公司之聲請，分為酌定相當之
  擔保金額，為附條件准、免假執行之宣告；就上開不應准許部
  分，所為上訴人敗訴之判決，並無不合，上訴論旨指摘原判決
  此部分不當，求予廢棄改判，為無理由。又上訴人在本院擴張
  請求被上訴人再連帶賠償慰藉金250萬元及自91年8月20日起至
  清償日止，按年息5%計算之利息部分，為無理由，應予駁回。
十至兩造其餘之攻擊或防禦方法及未經援用之證據，經本院斟酌
  後，認為均不足以影響本判決之結果，自無逐一詳予論駁之必
  要，併此敘明。
十一據上論結，本件上訴人上訴為一部有理由，一部無理由，擴張
  之訴為無理由，依民事訴訟法第450條、第449條第 1項、第79
  條、第85條第2項、第463條、第385條第1項前段、第390條第2
  項、第392條第2項，判決如主文。
中    華    民    國    95    年    12    月    26    日
                    民事第六庭
                        審判長法  官  林鄉誠
                              法  官  許紋華
                              法  官  梁玉芬
正本係照原本作成。
如不服本判決，應於收受送達後20日內向本院提出上訴書狀，其
未表明上訴理由者，應於提出上訴後20日內向本院補提理由書狀
（均須按他造當事人之人數附繕本）上訴時應提出委任律師或具
有律師資格之人之委任狀；委任有律師資格者，另應附具律師資
格證書及釋明委任人與受任人有民事訴訟法第 466條之1第1項但
書或第2項（詳附註）所定關係之釋明文書影本。
中    華    民    國    95    年    12    月    28    日
                              書記官  常淑慧
附註：
民事訴訟法第466條之1（第1項、第2項）：
對於第二審判決上訴，上訴人應委任律師為訴訟代理人。但上訴
人或其他法定代理人具有律師資格者，不在此限。
上訴人之配偶、三親等內之血親、二親等內之姻親，或上訴人為
法人、中央或地方機關時，其所屬專任人員具有律師資格並經法
院認為適當者，亦得為第三審訴訟代理人。


司法院資訊處製作；財團法人民間司法改革基金會備份。
